【裁判字號】    96,婚,382
【裁判日期】    970122
【裁判案由】    確認婚姻不成立
【裁判全文】
臺灣雲林地方法院民事判決               96年度婚字第382號
原      告  戊○○
訴訟代理人  甲○○律師
被      告  乙○○
上列當事人間請求確認婚姻不成立事件，本院於民國97年1 月8
日言詞辯論終結，判決如下：
    主      文
確認原告與被告間之婚姻不成立。
訴訟費用新台幣仟元由被告負擔。
    事實及理由
甲、兩造之主張:
一、原告主張：兩造之戶籍謄本上雖載兩造於民國92年7 月28日
    結婚，並於同年9 月5 日向雲林縣斗六市戶政事務所辦理結
    婚登記，可推定已結婚，然此係由被告方面持結婚證書逕向
    戶政機關辦理結婚登記，兩造未曾舉行公開之結婚儀式，已
    欠缺公開儀式之法定要件，且結婚證書上之證人係被告自行
    拿給未曾見證結婚儀式之人即被告之大哥丙○○及大嫂丁○
    ○簽名作為證人，故亦不具二人以上證人之法定要件，核與
    民法第982 條規定不符，因此，兩造之婚姻關係不成立，爰
    提起本件確認之訴等語，並聲明如主文所示。
二、被告陳述：同意原告請求等語。
乙、得心證之理由：
一、按確認法律關係之訴，非原告有即受確認判決之法律上利益
    者，不得提起之；確認證書真偽或為法律關係基礎事實存否
    之訴，亦同，民事訴訟法第247 條第1 項有明文規定。本件
    原告在戶政機關登記與被告有婚姻關係，然原告主張兩造之
    婚姻關係不成立，則原告與被告之婚姻關係是否成立不明確
    ，致原告在私法上之地位有受侵害之危險，而此項危險得以
    對於被告之確認判決除去之，故本件原告有確認判決之法律
    上利益，合先敘明。
二、次按「結婚，應有公開儀式及二人以上之證人。」不具備上
    開方式者，無效，民法第982 條第1 項及第988 條第1 款分
    別定有明文。
三、原告主張之上開事實，為被告所是認，且兩造辦理結婚之過
    程，並經被告陳述明確，另有原告提出之戶籍謄本、結婚證
    書等在卷可參。
四、本院依職權訊問證人即兩造結婚證書上之介紹人、證婚人即
    丙○○、丁○○二人於審理時，均證稱兩造當時已同居，將
    結婚證書填好後拿至伊住處讓伊蓋章等語，及結婚證書上之
    主婚人己○○○證稱伊是拿印章讓原告蓋章，當時沒有迎娶
    、結婚之儀式等語，互核相符，證人之證言可以採信。
五、承上，本件兩造既無結婚之意思，由其未舉行公開之結婚儀
    式等情，應可認定，足信原告之主張，可以採信。準此，依
    上開規定意旨，兩造之婚姻自屬不成立。從而，原告依上開
    規定，訴請判決確認兩造之婚姻不成立，核無不合，應予准
    許。
丙、據上論結，本件原告之訴為有理由，依民事訴訟法第78條，
    判決如主文。
中    華    民    國    97    年    1     月    22    日
                  家事法庭  法  官    黃玉清
以上正本係照原本作成
如對本判決上訴，應於判決送達後20日內向本院提出上訴狀。（
須附繕本）
中    華    民    國    97    年    1     月    22    日
                            書記官    鄭國銘


司法院資訊處製作；財團法人民間司法改革基金會備份。
